【裁判字號】    89,上訴,712
【裁判日期】    890309
【裁判案由】    偽造文書
【裁判全文】
臺灣高等法院刑事判決                            八十九年度上訴字第七一二號
    上 訴 人即
    自  訴  人  乙○○
    被      告  甲○○
右上訴人因偽造文書等案件，不服台灣台北地方法院八十八年度自字第九四二號中華
民國八十九年一月六日第一審判決提起上訴，本院判決如左：
    主  文
上訴駁回。
    理  由
一、本件上訴人在原審提起自訴，自訴意旨如附件自訴狀影本所載。
二、原審以：「1,按犯罪之被害人得提起自訴，刑事訴訟法第三百十九條第一項定有
    明文；惟刑事訴訟法上所稱之犯罪被害人，係指因犯罪而直接受害之人而言，最
    高法院六十八年台上字第二一四號判例可資參照。又犯罪事實之一部提起自訴者
    ，他部雖不得自訴，亦以得提起自訴論；但不得提起自訴部分係較重之罪，不在
    此限，刑事訴訟法第三百十九條第二項定有明文。又不得提起自訴而提起者，應
    諭知不受理判決；且不受理之判決，得不經言詞辯論為之，此項規定於自訴程序
    亦準用之，刑事訴訟法第三百零七條、第三百三十四條、第三百四十三條分別定
    有明文。2,按瀆職罪，其所保護之法益，為公務員對國家服務之忠信規律及國家
    之法益，縱其犯罪結果，於私人權益不無影響，但其直接被害者仍為國家法益，
    而非私人權益，個人縱受損害，亦屬間接之被害，即不得提起自訴。經查，本件
    自訴人乙○○自訴被告甲○○涉犯偽造文書等罪嫌，綜觀自訴人提出之自訴狀中
    所敘及被告利用職務上之方便期約賄賂因而於上訴理由書上偽造闖紅燈之事實以
    求刑六月等語，似認被告甲○○所為係犯貪污治罪條例第五條、第六條之罪及刑
    法第二百十三條之公務員登載不實罪嫌，且其所犯上開數罪名應有牽連犯之裁判
    上一罪關係。而其中依自訴意旨所稱之刑法第二百十三條所侵害者固係自訴人之
    個人法益，然依自訴意旨所稱被告之犯罪行為，既同時觸犯貪污治罪條例第五條
    及第六條之罪，而該二法條所保護者為國家法益，揆諸前揭說明，自訴人既非直
    接被害人，就該部分即不得提起自訴；又貪污治罪條例第五條、第六條之法定刑
    度分別為「七年以上有期刑，得併科新台幣六千萬元以下罰金」、「五年以上有
    期徒刑，得併科新台幣三千萬元以下罰金。」，而刑法第二百十三條之法定刑度
    為「一月以上七年以下有期徒刑」，是自訴人不得提起自訴之部分仍屬較重之貪
    污治罪條例第五條、第六條之罪，參照前揭之說明，就刑法第二百十三條之偽造
    文書部分自亦不得提起自訴，是自訴人提起本件自訴，尚非合法，爰不經言詞辯
    論，逕為不受理之判決。」
三、上訴意旨略以：被告偽造文書加重求刑，上訴人自屬犯罪之被害人等語。惟查，
    本件自訴人乙○○自訴被告甲○○涉犯偽造文書等罪嫌，綜觀自訴人提出之自訴
    狀中所敘及被告利用職務上之方便期約賄賂因而於上訴理由書上偽造闖紅燈之事
    實以求刑六月等語，似認被告甲○○所為係犯貪污治罪條例第五條、第六條之罪
    及刑法第二百十三條之公務員登載不實罪嫌，且其所犯上開數罪名應有牽連犯之
    裁判上一罪關係。其中依自訴意旨所稱之刑法第二百十三條所侵害者固係自訴人
    之個人法益，然依自訴意旨所稱被告之犯罪行為，既同時觸犯貪污治罪條例第五
    條及第六條之罪，而該二法條所保護者為國家法益，揆諸前揭說明，自訴人既非
    直接被害人，就該部分即不得提起自訴；又貪污治罪條例第五條、第六條之法定
    刑度分別為「七年以上有期刑，得併科新台幣六千萬元以下罰金」、「五年以上
    有期徒刑，得併科新台幣三千萬元以下罰金。」，而刑法第二百十三條之法定刑
    度為「一月以上七年以下有期徒刑」，是自訴人不得提起自訴之部分仍屬較重之
    貪污治罪條例第五條、第六條之罪，參照前揭之說明，就刑法第二百十三條之偽
    造文書部分自亦不得提起自訴，原審根據上開理由認為自訴人提起本件自訴，尚
    非合法，因而不經言詞辯論，逕為不受理之判決，於法並無不合，本件上訴為無
    理由，應予駁回，並不經言詞辯論為之。
據上論結應依刑事訴訟法第三百六十八條、第三百七十二條判決如主文。
中    華    民    國    八十九    年      三      月         九         日
                          臺灣高等法院刑事第九庭
                              審判長法  官  李  文  成
                                    法  官  官  有  明
                                    法  官  周  盈  文
                                    書記官  楊  國  明
中    華    民    國    八十九    年      三      月        十三        日


司法院資訊處製作；財團法人民間司法改革基金會備份。
